【裁判字號】    98,交聲,1524
【裁判日期】    981228
【裁判案由】    聲明異議
【裁判全文】
臺灣臺南地方法院交通事件裁定        98年度交聲字第1524號
移送機關    交通部公路總局嘉義區監理所麻豆監理站
異議人即
受處分人    甲○○
上列異議人即受處分人因違反道路交通管理處罰條例案件，對於
交通部公路總局嘉義區監理所麻豆監理站民國98年8月31日所為
之裁決處分（處分案號：麻監裁罰字第裁75-NJ0000000號）聲明
異議，本院裁定如下：
    主    文
異議駁回。
    理    由
一、原處分意旨略以：異議人即受處分人甲○○（下稱異議人）
    駕駛車牌號碼J22-118號重型機車，於民國97年5月13日14時
    3分許，行經高雄縣燕巢鄉○○路與鳳加路口時，因闖紅燈
    ，經高雄縣政府警察局交通隊警員製單逕行舉發，嗣經交通
    部公路總局嘉義區監理所麻豆監理站（下稱原處分機關）以
    其違規事證明確，依道路交通管理處罰條例第53條第1項、
    第63條第1項第3款（原處分漏載第3款）及違反道路交通管
    理事件統一裁罰基準表之規定，裁處異議人罰鍰新臺幣（下
    同）4,500元，並記違規點數3點等語。
二、本件異議意旨略以：異議人自93年起即未住在戶籍地，97年
    6月便接續服兵役，之後並搬回與母親一同居住，所以未收
    到罰單，以致被加倍處罰，異議人的手機及水電等繳費證明
    均登記在母親名下，現僅有保險內容可以證明異議人並未在
    戶籍地居住，為此聲明異議，請求撤銷原處分等語。
三、按受處分人，不服道路交通管理處罰條例第8條主管機關所
    為之處罰，得於接到裁決書之翌日起20日內，向管轄地方法
    院聲明異議；又依上開規定聲明異議之期間，自裁決送達之
    翌日起算，並得依法扣除在途期間；另交通法庭認聲明異議
    不合法律上之程式或其異議權已經喪失者，應以裁定駁回之
    ，道路交通管理處罰條例第87條第1項、道路交通案件處理
    辦法第12條、第18條前段分別定有明文。再按處理違反道路
    交通管理事件，有關文書送達之程序，依行政程序法之規定
    ，違反道路交通管理事件統一裁罰基準及處理細則第5條定
    有明文。而依行政程序法第68條第1項、第74條第1項、第2
    項規定：送達由行政機關自行或交由郵政機關送達；送達不
    能依前2條規定為之者，得將文書寄存送達地之地方自治或
    警察機關，並作送達通知書2份，1份黏貼於應受送達人住居
    所、事務所、營業所或其就業處所門首，另1份交由鄰居轉
    交或置於該送達處所信箱或其他適當位置，以為送達；前項
    情形，由郵政機關為送達者，得將文書寄存於送達地之郵政
    機關。至於受送達人實際於何時受領該送達文書，均與合法
    送達之效力不生影響。
四、經查：
  (一)異議人就交通部公路總局嘉義區監理所麻豆監理站98年8月3
    1日所為之裁決處分（處分案號：麻監裁罰字第裁75-NJ0000
    000號）聲明異議，惟上開裁決書已按異議人之住所即「臺
    南縣佳里鎮佳里興520號」掛號郵寄，此觀卷附異議人個人
    基本資料查詢一份即明。本件裁決書郵寄送達因未獲會晤應
    受送達人、亦無受領文書之同居人或受僱人，而依行政程序
    法第74條第2項規定為寄存送達，並於98年9月14日寄存於送
    達地之郵政機關「佳里興郵局」，此有原處分機關送達證書
    1紙在卷可稽。
  (二)異議人雖稱其實際未居住在戶籍地等語；惟上開所稱「住所
    」係民法上概念，指當事人依一定事實，足認以久住之意思
    ，住於一定之地域者，即為設定其住所於該地；所謂「一定
    事實」，包括戶籍登記、居住情形等，尤以戶籍登記資料為
    主要依據，但不以登記為要件。而戶籍法所為之戶籍住址之
    登記（戶籍法第1條參照），採形式主義，未登記不發生戶
    籍法上效力。戶籍登記之住址（即戶籍所地址），則為戶籍
    管轄區內之處所，主要發生選舉、兵役、教育等公法上效力
    ，與住居所為民法上法律行為的準據，發生各種民事上的效
    力，二者規範意旨不同。實務上戶籍法上的住址與民法上的
    住居所，絕大多數情形雖為同一處所，但並非當然同一，然
    不論法院或行政機關在調查「住所」時，通常均以戶籍登記
    的住址為認定標準。因此，異議人如有欲變更其住所至其母
    親住處之意思，宜將戶籍登記之地址更改至其母親居住之地
    址。就本件言，異議人雖稱其與母親同住臺南市○○路○段
    179巷103號2樓之4，實際上不住在戶籍地，然其並未曾向原
    處分機關申請變更駕籍地，亦未申請增設駕駛人通信地址或
    車籍地通信地址，此有原處分機關98年12月22日嘉監麻字第
    0981002532號函在卷可按，是異議人既未變更戶籍地，亦未
    向監理機關申請變更駕籍地或通信送達地址，則不論監理機
    關或舉發機關，均無可能知悉異議人有居住他址之情形，是
    原處分機關及舉發機關認定異議人之戶籍地為其住所地而對
    該戶籍地為送達，核無不當。
  (三)依前揭說明，原處分機關就本件之送達程序並無違誤，堪認
    本件裁決書已合法送達於異議人，至於異議人實際於何時受
    領該裁決書，對該合法送達之效力並無影響。然本件異議人
    遲至於98年12月4日始具狀提出聲明異議，有聲明異議狀上
    所蓋之麻豆監理站收文章戳附卷可憑，是異議人顯已逾越聲
    明異議之20日不變期間，其聲明異議不合法律上程式，且無
    從補正，應予駁回。又異議人既逾期提起本件異議，其異議
    已因不合法而應予駁回，則其所稱未收到舉發通知單等語乃
    有無理由之實體事項，即不予審論，附此敘明。
五、據上論斷，應依道路交通管理處罰條例第87條第2項、道路
    交通案件處理辦法第18條，裁定如主文。
中    華    民    國    98    年    12    月    28    日
                      交通法庭  法  官  張家瑛
以上正本證明與原本無異。
如不服本裁定，應於收受送達後5日內向本院提出抗告狀。（應
附繕本）
                                書記官  李淑惠
中    華    民    國    98    年    12    月    30    日

司法院資訊處製作；財團法人民間司法改革基金會備份。
